臺灣高等法院交通事件裁定　　　　　　 94年度交抗字第935號
抗　告　人
即受處分人　甲○○
上列抗告人因違反道路交通管理處罰條例案件，不服臺灣基隆地
方法院，中華民國94年10月31日所為裁定(94年度交聲字第208號
），提起抗告，本院裁定如下：
    主  文
抗告駁回。
    理  由
一、原處分意旨略以：抗告人即受處分人甲○○於民國94 年7月
    25日17時30分許，駕駛車號5039-FE 號自小客車，由基隆市
    往臺北縣瑞芳鎮方向行駛，行經基隆市○○區○○路193 號
    巷口左轉進入巷內時，與對向行駛由邵俊翔騎乘之車號ICG-
    616 號重型機車發生車禍，致邵俊翔倒地受傷，並肇事逃逸
    ，嗣經警拍攝採證照片，以「駕駛汽車肇事發生車禍致人受
    傷逃逸」之違規，依道路交通管理處罰條例第62條第1 項後
    段予以舉發。原處分機關乃以「肇事致人受傷逃逸」之違規
    ，依道路交通管理處罰條例第62條第1項、第67條第1項及違
    反道路交通管理事件統一裁罰基準及處理細則之規定，裁處
    吊銷駕駛執照，終身禁考之處分等語。
二、原裁定意旨略以：受處分人於前揭時、地，駕駛前開汽車，
    撞及由邵俊翔駕駛沿同路行駛之車號ICG-616 號重型機車，
    邵俊翔人車倒地並受傷之事實，業據調取臺灣基隆地方法院
    檢察署94年度偵字第3618號偵查卷宗核閱屬實。又查受處分
    人肇事後，雖有將其行動電話交予一女性不詳路人，委由該
    路人打電話報警，然受處分人未將其姓名年籍告知該路人，
    且該路人報警後，受處分人即拿回行動電話逕行駕車離去，
    其他路人告知被害人邵俊翔，邵俊翔始知受處分人已離去，
    該時救護車與警方均尚未到場，後來係一不知名路人記下受
    處分人車號並交予附近店家，再由該店家轉交予被害人，被
    害人於警方到場時將受處分人車號交予警方處理等情，業據
    被害人邵俊翔於警、偵訊證述綦詳（見臺灣基隆地方法院檢
    察署94年度偵字第3618號偵查卷宗）。再查，由臺灣基隆地
    方法院檢察署94年度偵字第3618號偵查卷宗所附受處分人警
    詢筆錄可知，受處分人於車禍離開現場後，警方根據被害人
    邵俊翔所提供之車號，於案發日21時30分許至受處分人基隆
    市○○區○○路156 號之住處查訪，受處分人並不在家，直
    至該日22時50分許，受處分人才由女婿陪同出面向警方說明
    。由上可知，本件若非路人記下受處分人車號，被害人與警
    方俱無從得悉肇事人為何人，受處分人雖有以其行動電話委
    由他人報案，然亦未告知其姓名年籍，則警方若不即時以雙
    向通聯紀錄反向追查，日後勢必無法得知肇事人為何人。矧
    道路交通管理處罰條例第62條之所以規定汽車駕駛人駕駛汽
    車肇事致人受傷不得逃逸之理由，係藉此要求汽車駕駛人立
    即採取救護措施並向警方機關報告，以保全被害人之生命、
    身體法益並不致使被害人或其家屬日後求償無門，受處分人
    於94年7月25日17時30 分許案發後，在警方及救護車均未到
    達前即逕行駛離，直至同日22時50分許始出面投案，顯與立
    法意旨相違，其駕車肇事致人受傷後逃逸之事實至屬灼然，
    其不得將己之救護義務委由路人承擔，亦不得要求警方偵查
    手段介入而始查知肇事人之身份。從而，受處分人所涉違規
    事實已堪認定，原處分機關依道路交通管理處罰條例第62條
    第1 項後段之規定，裁處吊銷受處分人之駕駛執照並無不合
    等語。
三、抗告意旨略以：抗告人當時不小心撞擊由邵俊翔駕駛之機車
    ，致邵俊翔人車倒地，當時抗告人即刻下車察看，發現邵俊
    翔受傷，並緊急打電話叫救護車，將邵俊翔送醫急救，因為
    當時係下班時候，身上沒有錢，所以急忙回家借錢，並非如
    裁定所述「抗告人肇事後將其行動電話交與一女性不詳路人
    報警，然後拿回行動電話逕行離去」等語，又所以會延至22
    時50分始向警察局報到，係因抗告人家庭經濟狀況非常窮困
    ，自知發生車禍後，必須花費大量金錢和解，在沒有借到錢
    以前，無法出面與受害者談論和解事宜，最後向親友借到現
    金後，才向警察局報到，並與受害者達成和解，抗告人年紀
    已大，又不識字，發生車禍一時非常緊張，無法表達實際狀
    況，筆錄都由警方自行書寫，也不會反駁及解釋，始造成誤
    解，並非有意肇事逃逸云云。
四、經查：
    (一)按汽車駕駛人，駕駛汽車肇事致人受傷或死亡，應即採取
      救護或其他必要措施，並向警察機關報告，不得駛離；違
      者吊扣其駕照三個月至六個月；逃逸者吊銷駕駛執照，道
      路交通管理處罰條例第62條第1 項定有明文，且依同條例
      第67條第1 項規定，違反上開規定而經吊銷駕駛執照者，
      終身不得考領駕駛執照。此等法條之立法本旨係在增進行
      車安全、保護他人權益，以維持社會秩序。蓋道路交通事
      故發生後，有受傷之情形者，肇事者應即時救護或採必要
      之措施，以防損害範圍之擴大，如肇事者於肇事後，隨即
      駕車駛離現場，不僅使事後追查肇事者及責任之認定較為
      困難，更可能使受傷之人受傷愈形嚴重甚至喪失生命，自
      有從嚴處理之必要。又終身不得考領駕駛執照之規定，同
      係為維護車禍事故受害人生命安全、身體健康必要之公共
      政策，且在責令汽車駕駛人善盡行車安全之社會責任，屬
      維持社會秩序及增進公共利益所必要，亦經司法院大法官
      會議釋字第284號、第531號解釋在案。職是之故，汽車駕
      駛人駕駛汽車發生交通事故，不論其責任之歸屬為何，即
      有義務留在肇事現場，採取救護或其他必要措施，並留在
      現場向警察機關報告其身分，以保護他人權益，同時釐清
      肇事責任，不得離去或逃逸。
    (二)本件抗告人即受處分人甲○○固不否認於前揭時、地與邵
      俊翔之機車發生車禍之事實，惟否認有何逃逸之事實，辯
      稱：我當時有下車查看，也有打電話叫救護車，因當時正
      值下班，身上沒錢，故回家拿錢，並非故意肇事逃逸云云
      。惟查：本件抗告人肇事後未留於現場而逕行將車駛離現
      場逃逸之事實，業據被害人邵俊翔於警詢中證述明確（參
      見94偵3618號影印偵查卷)，且其於94年9月20日同案刑事
      案件偵查中亦證稱：「我有看到被告下車後將電話交給一
      個我不知姓名的小姐，說他不認識字，請該小姐打電話報
      警，被告有過來看我一下，接著該小姐有將電話還給被告
      ，被告拿了電話上車就走了，當時我在看我的腳，沒有注
      意被告何時離去，是路人跟我說被告走了，我才知道被告
      離開現場，當時警察及救護車都還沒來。被告將電話交給
      上開小姐委託報警，到該小姐將電話還給被告的過程我都
      有看到聽到，被告沒有跟那位小姐說他的姓名及聯絡方式
      。」等語（參見同前揭影印偵查卷），核與抗告人於警詢
      中供述稱：「警方到達現場時，我沒有在現場是因為我要
      回家拿錢。因為我撞到騎士致對方受傷，一時害怕，直至
      我告訴我女婿後，我女婿才陪伴我出面向警方到案說明。
      發生車禍時我有下車，因為我不會打電話報案，我拿我的
      手機（行動電話）給一名路人（一名女士）替我報案，之
      後我就離開」等語相符（參見同前揭影印偵查卷），復有
      臺灣礦工醫院乙種診斷證明書、基隆市○○○道路交通事
      故報案人須知、道路交通事故補充資料(二)、基隆市○○○
      道路交通事故談話紀錄表、道路交通事故現場圖、道路交
      通事故調查報告表、採證照片在卷足證（參見同前揭影印
      偵查卷），是抗告人有肇事後未留於現場即逕行逃逸之交
      通違規行為，實屬明確。
    (三)抗告人抗告意旨雖辯稱：邵俊翔人車倒地時，有即刻下車
      察看，發現邵俊翔受傷，並緊急打電話叫救護車，將邵俊
      翔送醫急救，因為當時係下班的時候，身上沒有錢，所以
      急忙回家借錢，並非如筆錄所說「抗告人肇事後將其行動
      電話交與一女性不詳路人報警，然後拿回行動電話逕行離
      去」云云，惟查：抗告人肇事後將其行動電話交與一女性
      不詳路人報警，然後拿回行動電話逕行離去之事實，業據
      前述說明，已屬明確，況抗告人於肇事後未留在現場照護
      被害人，亦未留下自己任何聯絡方法，為抗告人自承在卷
      ，若非有人記下抗告人車號並經警追查，被害人如何能得
      知抗告人姓名及身分，進而索賠，抗告人所云：回家借錢
      云云，顯非事實。又抗告人雖辯稱：筆錄都由警方自行書
      寫，也不會反駁及解釋，始造成誤解云云，惟查：本件並
      無任何證據證明警詢筆錄之製作有任何違法或不當，且抗
      告人亦未提出證據以供證明，是抗告人任意指摘，顯無理
      由。至抗告人嗣後與被害人達成和解一事，要與本件交通
      違規無涉，對其應受之處罰，不生影響。
五、綜上，本件抗告人違規事實明確，堪以認定，原處分機關因
    此以抗告人肇事致人受傷逃逸之違規，依道路交通管理處罰
    條例第62條第1項、第67條第1項及違反道路交通管理事件統
    一裁罰基準及處理細則之規定，裁處吊銷駕駛執照，終身禁
    考之處分，並無違誤。原審法院駁回抗告人之聲明異議，於
    法亦無不合。本件抗告人抗告意旨徒憑己意，任意指摘，所
    辯均無可採，其抗告核無理由，應予駁回
據上論結，應依道路交通管理處罰條例第89條，道路交通案件處
理辦法第26條，刑事訴訟法第412條，裁定如主文。
中　　華　　民　　國　　94　　年　　12　　月　　23  　日
                  交通法庭審判長法　官  李文成
　　　　　　　　　　　　　　　　法  官  周盈文
　　　　　　　　　　　　　　　　法  官  王復生
以上正本證明與原本無異。
不得再抗告。
                                書記官  王宜玲
中　　華　　民　　國　　94　　年　　12　　月　　27　　日
